【裁判字號】    89,上易,147
【裁判日期】    890927
【裁判案由】    清償借款
【裁判全文】
臺灣高等法院高雄分院民事判決  八十九年度上易字第一四七號
      上  訴  人    丙○○
      兼訴訟代理人  乙○○
      被上訴人      高新商業銀行股份有限公司
      法定代理人    丁○○
      訴訟代理人    甲○○
右當事人間清償借款事件，上訴人對於中華民國八十九年四月七日臺灣高雄地方法院
八十九年訴字第三三二號第一審判決提起上訴，本院判決如左：
      主      文
上訴駁回。
第二審訴訟費用由上訴人連帶負擔。
      事      實
甲、上訴人方面：
一、聲明：
  (一)原判決關於命上訴人連帶給付被上訴人超過新台幣（下同）二百五十六萬六千三
    百二十三元，及其自民國八十八年三月十八日起至清償日止，按週年利率超過百
    分之九點五計算之利息，暨違約金部分，均廢棄。
  (二)右廢棄部分，被上訴人在第一審之訴駁回。
  (三)右廢棄部分，第一、二審訴訟費用由被上訴人負擔。
二、陳述：除引用原判決書之記載外，補稱：
  (一)兩造就系爭之利息約定為週年利率百分九點五，被上訴人於台灣高雄地方法院八
    十六年執字第二一四六七號強制執行事件中，溢領利息八萬三千一百五十一元，
    應予抵償本金部分。又被上訴人曾承諾免除上訴人應繳之違約金，故被上訴人在
    上開強制執行事件，分配受償違約金二十九萬九千三百十五元，亦應抵償本金。
    從而，上訴人所欠本金應為二百五十六萬六千三百二十三元。
  (二)借據原本所載利率部分與借據其他部分所書寫用之原子筆顏色不同，且借據上有
    訂書針孔，故除借據外，應尚有其他資料，被上訴人拒不提出其他資料，足認兩
    造所約定利息確為年息百分之九點五，借據上所載利息為年息百分之十，係被上
    訴人事後自行填寫。
三、證據：除引用原審立證方法外，另聲請向原法院調取該院八十六年執字第二一四
    六七號、八十五年度執字第二九一五號強制執行卷。
乙、被上訴人方面：
一、聲明：
  (一)上訴駁回。
  (二)第一、二審訴訟費用由上訴人負擔。
二、陳述：引用原判決書之記載。
三、證據：除引用原審立證方法外。另提出放款計息單代收入傳票五紙為證。
      理      由
一、被上人主張：上訴人乙○○邀同上訴人丙○○為連帶保證人，於八十三年十一月
    十九日向高雄市第一信用合作社（下稱高雄一信）借貸七百萬元，約定利息按週
    年利率百分之十計算，自八十三年十一月十九日起至八十四年十一月十九日止，
    按月清償利息，屆期本金一次清償，如未按期清償利息，全部債務視為到期，逾
    期清償，在六個月以內者，按上開利率百分之十，超過六個月以上者，按上開利
    率百分之二十計付違約金。詎上訴人除利息繳至八十四年八月十九日，及清償本
    金二百萬元外，餘未給付，經拍賣抵押之不動產抵償後，尚欠三百六十一萬零八
    百二十元，再扣除上訴人乙○○存於被上訴人處之暫收款六十六萬二千零三十一
    元後，尚欠二百九十四萬八千七百八十九元，及其中二百六十四萬九千四百七十
    四元，自八十八年三月十八日起算之利息，自八十八年四月十八日起算之違約金
    。嗣高雄一信於八十六年十二月八日變更組織為被上訴人等情，爰依消費借貸及
    連帶保證之法律關係，求為命上訴人連帶給付被上訴人上開積欠之金額、利息、
    違約金之判決。（原審為被上訴人勝訴判決，上訴人僅就命上訴人連帶給付被上
    訴人超過二百五十六萬六千三百二十三元，及其自八十八年三月十八日起至清償
    日止，按週年利率超過百分之九點五計算之利息，暨違約金部分，提起上訴，其
    餘部分，未聲明不服）。
二、上訴人則以：上訴人乙○○向高雄一信借款時，利息約定為週年利率百分之九點
    五，非週年利率百分之十，且被上訴人曾同意免除上訴人應繳之違約金之義務，
    故在強制執行事件中，被上訴人所溢領利息八萬三千一百五十一元，及分配受償
    違約金二十九萬九千三百十五元部分，均應抵償本金，故上訴人僅積欠二百五十
    六萬六千三百二十三元，及按週年利率百分之九點五計算之利息云云置辯。
三、查，被上訴人主張上訴人乙○○以丙○○為連帶保證人，向高雄一信借貸七百萬
    元，上訴人除利息繳至八十四年八月十九日，及清償本金二百萬元外，餘未按期
    清償利息，全部債務屆期，經拍賣抵押之不動產，尚不足清償，嗣高雄一信變更
    組織為被上訴人之事實，有被上訴人提出之借據、原法院八十六年執字第二一四
    六七號分配表一份、經濟部公司執照、銀行營業執照、財政部及高雄市政府財政
    局函各一件為證，並為上訴人所不爭執，此部分事實堪信為真。則依信用合作社
    法第三十四條之規定，高雄一信之權利義務由被上訴人承受。
四、被上訴人主張上訴人尚積欠二百九十四萬八千七百八十九元、利息、違約金等情
    ，上訴人則抗辯僅積欠二百五十六萬六千三百二十三元、利息云云。則兩造所爭
    執為：(一)系爭借貸之利息約定為週年利率百分之十或百分之九點五？(二)被上訴人
    有無免除上訴人給付違約金責任。茲分述如後：
  (一)被上訴人主張系爭借貸所約定之利息，為週年利率百分十之事實，業經其提出借
    據一紙為證（原審卷第十一頁），上訴人對該借據之真正並不爭執，雖抗辯約定
    利息為年息百分九點五，借據上利率記載係被上訴人事後填寫云云，惟為被上訴
    人否認。再參以借據上所記載：利率按年息「１０％」之字句，並無塗改痕跡，
    而上訴人所稱該借據上有訂書針孔、借據上所載「１０％」之原子筆顏色與其他
    字句之原子筆顏色不一云云，縱為屬實，亦不能以此推斷利息約定為週年利率百
    分之九點五，上訴人就其抗辯利息約定為週年利率百分之九點五之事實，既未能
    舉證證明之，自無可取。被上訴人主張利息按週年利率百分之十計算之事實，堪
    信為實在。
  (二)上訴人抗辯被上訴人同意減免違約金，雖提出被上訴人不爭執為真正之申請書一
    紙為憑（原審卷第四十二頁），惟查，該申請書所載內容，並無被上訴人已同意
    減免違約金一事，僅係上訴人乙○○就系爭債務之清償，擬定分期攤還利息方法
    ，請求被上訴人同意減免違約金，即以上訴人乙○○依申請書所載內容履行，作
    為請求被上訴人同意撤銷拍賣、減免違約金之前提條件。嗣上訴人乙○○既未依
    申請書所載按期攤還利息，且其簽發供清償利息之本票七紙又未兌現之事實，為
    上訴人所不爭執，復有本票七紙可證，上訴人自不得請求減免違約金，其以申請
    書抗辯被上訴人免除給付違約金之責任云云，自無可採。
  (三)上訴人又抗辯在拍賣擔保系爭債務之抵押物之強制執行程序中，被上訴人同意免
    除違約金云云，但為被上訴人否認，經本院調閱原法院八十六年執字第二一四六
    七號、八十五年度執字第二九一五號強制執行卷核閱結果，在強制執行程序中，
    上訴人丙○○雖具狀聲明異議表示被上訴人同意免除違約金（二一四六七號卷第
    二八四、二八五頁，二九一五號卷二第六十、六十一頁），嗣經原法院通知上訴
    人丙○○、被上訴人到院陳述意見時，在二一四六七號執行程序中，被上訴人已
    明確表示：不同意上訴人丙○○之聲明，沒有同意免除違約金之債務等語（二一
    四六七號卷第二九一頁），在二九一五號執行程序中，上訴人表示撤回其異議聲
    明，另依訴訟途徑請求等語（二九一五號卷二第七十五頁）。即在上開強制執行
    程序中，並無被上訴人同意免減除上訴人給付違約金之事，上訴人上開抗辯委無
    可取。
五、從而，上訴人抗辯在強制執行事件中，被上訴人所領利息八萬三千一百五十一元
    ，及分配受償違約金二十九萬九千三百十五元部分，應抵償本金，上訴人僅積欠
    本金二百五十六萬六千三百二十三元，及按週年利率百分之九點五計算之利息，
    無庸給付違約金云云，均無可採。被上訴人主張扣除上訴人繳納之本息外，就抵
    押之不動產拍賣部分受償後，上訴人尚欠三百六十一萬零八百二十元，再扣除上
    訴人乙○○存於被上訴人處之暫收款六十六萬二千零三十一元後，尚欠二百九十
    四萬八千七百八十九元，及其中二百六十四萬九千四百七十四元，自八十八年三
    月十八日起算之利息，自八十八年四月十八日起算之違約金之事實，堪信為實在
    。被上訴人依消費借貸及連帶保證契約請求上訴人連帶給付前述積欠之借款二百
    九十四萬八千七百八十九元，並其中二百六十四萬九千四百七十四元，自八十八
    年三月十八日起至清償日止，按週年利率百分之十計算之利息，及自八十八年四
    月十八日起至清償日止，逾期在六個月以內者，按上開利率百分之十，超過六個
    月以上者，按上開利率百分之二十計付違約金，即屬正當。
六、綜上所述，上訴人連帶給付被上訴人上開金額就超過二百五十六萬六千三百二十
    三元，及其自八十八年三月十八日起至清償日止，按週年利率超過百分之九點五
    計算之利息，暨違約金部分，原審為被上訴人勝訴之判決，並無違誤，上訴意旨
    求予廢棄改判，非有理由，應予駁回。
據上論結：本件上訴為有理由，依民事訴訟法第四百五十條、第七十八條判決如主文
。
中      華      民      國    八十九    年      九      月    二十七    日
                                      臺灣高等法院高雄分院民事第二庭
~B1審判長法官  高金枝
~B2法      官  陳真真
~B3法      官  簡色嬌
右為正本係照原本作成
不得上訴。
中      華      民      國    八十九    年      九      月    二十八    日
~B法院書記官  彭筱瑗
                                                                        Ｇ


司法院資訊處製作；財團法人民間司法改革基金會備份。
